【裁判字號】    97,台上,2878
【裁判日期】    970626
【裁判案由】    貪污等罪
【裁判全文】
最高法院刑事判決            九十七年度台上字第二八七八號
上  訴  人  乙  ○
選任辯護人  楊貴森律師
上  訴  人  甲○○
選任辯護人  陳純仁律師
上列上訴人等因貪污等罪案件，不服台灣高等法院中華民國九十
六年十一月二十七日第二審判決（九十五年度上訴字第二二六八
號，起訴案號：台灣士林地方法院檢察署九十年度偵字第二八七
０號），提起上訴，本院判決如下：
    主  文
原判決關於乙○、甲○○部分均撤銷，發回台灣高等法院。
    理  由
本件原判決撤銷第一審關於上訴人乙○、甲○○部分所為科刑之
判決，比較行為時及裁判時法律，適用最有利於上訴人二人之規
定，改判仍依牽連犯從一重論處乙○對於監督之事務，明知違背
法令，間接圖私人不法利益，因而獲得利益罪刑；論處甲○○連
續行使公務員明知為不實之事項，而登載於職務上所掌之公文書
，足以生損害於公眾罪刑。固非無見。
惟查：（一）、原判決事實認定台北縣八里鄉○○里○段渡船頭
小段第二０七、二０八、二０九及六０四之二等號土地，經台灣
省政府先以「林口特定區計畫」劃定為「觀音山區域公園」，繼
又以「變更林口特定區計畫」，變更為保護區，禁止任意開發。
甲○○未經主管機關同意，在該等土地上興建之「明園大佛寺」
大型建築，遭建管單位查報為實質違建並將定期拆除，甲○○明
知該佛寺係新建築，並非林口特定區都市計畫於民國五十九年發
布實施前即已存在之寺廟，為請准暫緩拆除，竟要求時任台北縣
八里鄉鄉長且知情之乙○發給該佛寺於都市計畫前即已存在之內
容不實之證明，持以申請補發建照等情。其理由內，就甲○○否
認犯行，所持明園大佛寺現址於都市計畫前已存在一祭祀神明之
小廟，經其拆除改建始成該佛寺，上開證明並無不實云云之辯解
，及證人莊陳伴、陳田、林坤泉所證於明園大佛寺原址確有一供
拜拜處所等語，雖以該處所僅係林傑卿、林俊卿等私人之祖墳及
祠堂，並非供一般拜拜的廟宇，不合於申請補發建照並據以暫緩
拆除之規定，而認不足據為有利於上訴人二人之認定。然都市計
畫法台灣省施行細則第二十五條規定「保護區內土地，以供保養
天然資源為主，經本府審查核准得為左列之使用：……四、原有
合法建築物之新建、增建、修建。除寺廟、教堂、家祠外，其高
度不得超過三層（或一０．五公尺），建築總面積不得超過一百
五十平方公尺」，另同細則第三十條亦規定保護區之建蔽率為十
分之二，是於重建或增、修、改建後，得經核准使用之原有合法
建築，似不以供人拜拜之寺廟為限，新建物亦不以與原有合法建
物完全同其範圍為必要。則上開辯解與證言苟屬非虛，明園大佛
寺係由原有供人拜拜之處所，重建或增、修、改建而成，其是否
合於上開規定而得經核准使用，即待研求。此乃有利於上訴人二
人之證據，自有進一步釐清之必要。乃原審未遑為該調查，遽為
對上訴人二人科刑之判決，其證據調查職責猶嫌未盡。（二）、
依卷附行政院農業委員會農林航空測量所（下稱航測所）函文及
航測圖，該所經勘查現場及放大航空照片判釋結果，雖認明園大
佛寺地區現址，於六十七年、七十五年間未發現有建物存在，然
證人即原審查上開寺廟是否應拆除之原住都局承辦人員吳業威於
第一審證稱：七十二年之航照圖可證明七十二年之前有該建物存
在（見第一審卷二第一四二頁），另承辦航照田圖業務之楊吉信
於審核該案時加註意見稱七十二年航測圖上有該寺廟建物等語，
亦有卷附便箋可憑（見第一一五九六號偵查卷第一七八頁），再
依卷附成功大學製作之七十二年航測圖上於現今「明園大佛寺」
區域亦有疑似建物存在（見第二八七０號偵查卷卷第一四九頁）
。是各該圖所顯示之建物存在情形，不盡相符，實情如何？尚欠
明瞭，甲○○於原審屢次請求另就工業技術研究院所有之美軍於
三十七年三月十九日對本件土地所拍攝之航空測量照片及放大照
片與上開各航照圖加以比對、解讀、鑑定，既攸關上開航照圖之
真實性與解讀正確性之判斷，殊難謂無調查之必要。乃原審徒以
明園大佛寺現址，於七十二或七十六年之前是否有建物存在，雖
尚有疑問，然依航測所現場勘查及放大航空照片判釋結果，該處
在六十七年間既未發現有建物存在，是該址於五十九年十一月三
十日林口都市計畫實施前並未有建築物存在，則無疑問，認無行
上開鑑定之必要，亦嫌查證未盡。從而上訴意旨執以指摘原判決
不當，即非全然無據。應認原判決關於上訴人二人部分均有發回
更審之原因。
據上論結，應依刑事訴訟法第三百九十七條、第四百零一條，判
決如主文。
中    華    民    國   九十七   年   六   月  二十六  日
                      最高法院刑事第四庭
                          審判長法官  張  淳  淙
                                法官  劉  介  民
                                法官  張  春  福
                                法官  蔡  彩  貞
                                法官  李  錦  樑
      本件正本證明與原本無異
                                      書  記  官
中    華    民    國  九十七  年    七    月    七    日
                                                     m


司法院資訊處製作；財團法人民間司法改革基金會備份。
